【裁判字號】    97,交上易,597
【裁判日期】    970506
【裁判案由】    過失傷害
【裁判全文】
臺灣高等法院臺中分院刑事判決       97年度交上易字第597號
上  訴  人  臺灣南投地方法院檢察署檢察官
被      告  乙○○
上列上訴人因被告過失傷害案件，不服臺灣南投地方法院96年度
交易字第106號中華民國97年2月15日第一審判決（起訴案號：臺
灣南投地方法院檢察署96年度偵字第4438號），提起上訴，本院
判決如下：
    主  文
上訴駁回。
    事  實
一、乙○○民國十三年三月三日出生，於九十六年間已屬滿八十
    歲之人。其明知自己並未考領取得輕型機車駕駛執照，竟仍
    於九十六年五月二十五日上午九時許，騎乘車牌號碼ＲＱ７
    －２７５號輕型機車，自位在南投縣南投市○○路之「百姓
    公」廟出發，欲前往南投縣南投市市區內購物。嗣於同日上
    午十一時四十分許，行經南投縣南投市○○街與龍井街交岔
    口附近，本應注意車前狀況，隨時採取必要之安全措施，而
    依當時天候為晴、光線為日間自然光線、路面為乾燥、無缺
    陷之柏油路面且無障礙物而視距良好，並無不能注意之情形
    ，竟疏未注意車前狀況，自後方撞及於同向右前方牽引腳踏
    車步行之吳柯金葉，致其因此跌坐在地，受有閉鎖性右股骨
    骨折之傷害。而乙○○於肇事後留在現場，於員警到場處理
    時向員警承認為肇事人，自首而接受裁判。
二、案經乙○○自首及吳柯金葉之子甲○○訴由臺灣南投地方法
    院檢察署檢察官偵查起訴。
    理  由
一、前開犯罪事實，業據被告乙○○迭於偵查、原審及本院審理
    中坦認不諱，並據告訴人甲○○於警詢及偵查中指訴明確。
    此外，並有公路監理電子閘門證號查詢機車駕駛人資料、道
    路交通事故現場圖、道路交通事故調查報告表(一)、(二)、南投
    縣政府警察局舉發違反道路交通管理事件通知書各一件、行
    政院衛生署南投醫院九十六年五月三十一日出院病歷摘要一
    份及九十六年六月七日骨科門診處方明細一紙附於該醫院被
    害人吳柯金葉就診完整病歷一份（見相驗卷第八五頁、第九
    二頁至第九四頁），及肇事現場照片八張附卷可證。被害人
    吳柯金葉確因本案車禍而受有前揭傷害乙節，堪可認定。且
    按車輛行駛時，駕駛人應注意車前狀況，隨時採取必要之安
    全措施，道路交通安全規則第九十四條第三項定有明文。被
    告駕車本應注意上述道路交通安全規定，且觀諸卷附前揭現
    場照片及道路交通事故調查報告表(一)，當時天候晴、日間自
    然光線、路面乾燥、無缺陷、無障礙物且視距良好，依當時
    路況及天候，被告並無不能注意之情形，其疏未注意而發生
    本案車禍並致被害人受有前揭傷害，則被告自有過失，且被
    告之過失駕駛行為與被害人所受傷害間，亦具相當因果關係
    ，甚為明確。從而，足認被告自白確與事實相符。是本案事
    證明確，被告前揭過失傷害犯行，堪以認定，應依法論科。
二、核被告乙○○所為，係犯刑法第二百八十四條第一項之過失
    傷害罪。查被告並未考領輕型機車駕駛執照，除據其自承明
    確外（參見相驗卷第四頁），並有經公路監理電子閘門查詢
    之證號查詢機車駕駛人資料一紙附卷可稽（見同卷第三四頁
    ）。其無駕駛執照騎乘輕型機車，因而致人受傷且依法應負
    刑事責任，應依道路交通管理處罰條例第八十六條第一項規
    定加重其刑。另查被告生於十三年三月三日，有其年籍資料
    在卷可考，其於犯本案時已屬滿八十歲之人，爰依刑法第十
    八條第三項規定，減輕其刑。又被告於本件肇事後留在現場
    向到場處理之員警承認為肇事人，對於未發覺之罪自首而接
    受裁判，除據證人即案發後據報前往現場處理本案之南投縣
    政府警察局南投分局警員丙○○於本院審理時到庭結證明確
    外，復有南投縣政府警察局道路交通事故肇事人自首情形紀
    錄表一份附於相驗卷第二五頁可憑，爰再依刑法第六十二條
    前段規定減輕其刑。被告有如上所述二種以上之加重減輕情
    形，應依刑法第七十條、第七十一條第一項規定先加後遞減
    之。
三、原審以本案事證明確，適用刑法第二百八十四條第一項、第
    十八條第三項、第六十二條前段、第四十一條第一項前段（
    原審判決併引刑法第七十四條第一項第一款，顯係贅引，附
    予敘明），刑法施行法第一條之一，道路交通管理處罰條例
    第八十六條第一項規定。並審酌被告：(1)除無照騎乘輕型機
    車外，行車時復未能注意車前狀況，並隨時採取必要之安全
    措施，致撞擊被害人吳柯金葉，另其因此跌坐在地，受有閉
    鎖性右股骨骨折之傷害；(2)惟其於犯罪後尚知坦承犯行；(3)
    然未能與告訴人達成和解等一切情狀，量處如原審判決主文
    所示之刑，並諭知易科罰金之折算標準。另敘明按犯罪時間
    在九十六年四月二十四日以前者，始有九十六年七月十六日
    公布施行之中華民國九十六年罪犯減刑條例適用，同條例第
    二條第一項規定參照。本件被告犯罪時間為九十六年五月二
    十五日上午十一時四十分許，係在上述時點之後，依上開規
    定，即無中華民國九十六年罪犯減刑條例之適用。經核其認
    事用法，均屬正確，量刑亦稱妥適。檢察官據告訴人即被害
    人吳柯金葉之子甲○○請求上訴，略以︰本件原審僅科處被
    告拘役參拾日，如易科罰金以新台幣壹仟元折算壹日，合計
    參拾日共參萬元，令被害人死不瞑目，天理法治何在？且原
    審聽信被告乙○○對庭上說明是自己自首，然乙○○所言不
    真實，是謊言，當時乙○○肇事後想要離開現場，是告訴人
    與其妻攔制不讓肇事者（乙○○）離開肇事現場，被告乙○
    ○於庭上時說自己自首為謊言。又被害人吳柯金葉本來身體
    很健康，因車禍到死亡短短一個多月即死亡，行政院衛生署
    南投醫院梁醫師說不是肝癌症，是敗血性休克，因醫學上有
    記載人類多少有癌，也不致很快死亡，癌有定性有惡性，是
    否骨髓症，因死者吳柯金葉比如能多活一年或是十年，也是
    告訴人等做子孫的福氣，因為法醫判一場不可收拾冤枉死案
    沒有給受害者家屬公正。為此應將該判決修正為：乙○○因
    過失重傷害人，且不可罰金以安死者的公理云云等情而指摘
    原審判決不當等語。惟本案被告於犯後確符自首之要件，已
    詳如前所論述，且量刑輕重，係屬事實審法院得依職權自由
    裁量之事項，苟已斟酌刑法第57條各款所列情狀而未逾法定
    刑度，不得遽指為違法（最高法院72年臺上字第6696號判例
    意旨參照）。查原審上開量刑，已有斟酌被告之品行、過失
    程度、所生之損害及犯罪後之態度等情狀，且刑法第284條
    第1項前段過失致傷害罪之法定刑度，係6月以下有期徒刑、
    拘役或5百元以下罰金，原審就本案量刑，係在法定刑度內
    ，亦尚屬妥適，是檢察官之上訴，為無理由，應予駁回。
據上論斷，應依刑事訴訟法第368條，判決如主文。
本案經檢察官丁○○到庭執行職務。
中    華    民    國    97    年     5    月     6    日
            刑事第一庭  審判長法  官  陳  紀  綱
                              法  官  姚  勳  昌
                              法  官  張  智  雄
上列正本證明與原本無異。
不得上訴。
                              書記官  謝  雅  惠
中    華    民    國    97    年     5    月     6    日
附錄論罪科刑法條：
刑法第二百八十四條
因過失傷害人者，處 6 月以下有期徒刑、拘役或 5 百元以下罰
金，致重傷者，處1年以下有期徒刑、拘役或5百元以下罰金。
從事業務之人，因業務上之過失傷害人者，處 1 年以下有期徒刑
、拘役或1 千元以下罰金，致重傷者，處 3 年以下有期徒刑、
拘役或2千元以下罰金。


司法院資訊處製作；財團法人民間司法改革基金會備份。
